【裁判字號】    97,交聲,1236
【裁判日期】    980831
【裁判案由】    聲明異議
【裁判全文】
臺灣臺南地方法院交通事件裁定    97年度交聲字第1236號
移送機關    交通部公路總局嘉義區監理所台南監理站
異議人即
受處分人    甲○○
上列受處分人因違反道路交通管理處罰條例案件，對於交通部公
路總局嘉義區監理所台南監理站民國97年11月27日所為之裁決處
分（處分案號：嘉監南字第裁74-S00000000號），聲明異議，本
院裁定如下：
    主  文
原處分撤銷。
甲○○不罰。
    理  由
一、原處分意旨略以：異議人即受處分人甲○○（下稱異議人）
    所有之車牌號碼C7-0772號自小客車，於民國（下同）97年
    11月22日13時10分許，在台南市○○街20號前，因有停車位
    置未依規定之違規行為，經臺南市警察局交通隊員警（以下
    稱舉發機關）予以逕行舉發，嗣交通部公路總局嘉義區監理
    所台南監理站（下稱移送機關），以異議人違規事實明確，
    乃依道路交通管理處罰條例第56條第1項第9款之規定，裁處
    異議人罰鍰新臺幣（下同）600元。
二、本件聲明異議意旨略以：
  (一)異議人對舉發通知單所述之違規事實不服，該地點所畫之停
    車格與一般機車之停車格不同，一般機車停車格均有標示出
    大約一台機車的寬度，而該處所畫之機車停車格與一般汽車
    停車格無異。
  (二)當日有報請警察及公共停車管理處來現場處理，警察亦認為
    該格子確實會誤導，為此聲明異議，請求撤銷原處分等語。
三、又按汽車停車時，顯有妨礙其他人、車通行處所，不得停車
    ，道路交通安全規則第112條第1項第9款定有規定甚明。再
    按汽車駕駛人停車時，停車時間、位置、方式、車種不依規
    定者，處600 元以上1,200元以下罰鍰，道路交通管理處罰
    條例第56條第1項第9款定有明文。惟按車輛停放線，用以指
    示車輛駕駛人停放車輛之位置與範圍。本標線之線型為白實
    線，線寬10公分。但機器腳踏車停放線劃設於非車道上者，
    得採用線寬5公分。其中小型車及汽缸總排氣量550立方公分
    之以上之大型重型機器腳踏車停放線（下稱小型車停車格）
    ，其設置圖例共有5種（如卷附影本圖一至五）。而汽缸總
    排氣量未滿550立方公分之機器腳踏車停放線（下稱機車停
    車格）設置圖例可分為二種：一為設置於紅磚人行道上「內
    可停放數輛機器腳踏車之白色長方形大方框，且有箭頭指示
    」（如卷附影本圖六）；一為一般道路之「分為數小格，每
    小格約可停放一輛機器腳踏車之白色框線」（如卷附影本圖
    七）。道路交通標誌標線號誌設置規則第190條第1、2、3、
    4項分別定有明文。
四、經查：
  (一)移送機關指稱異議人所有之車牌號碼C7-0772號自用小客車
    ，於97年11月22日13時10分許，在台南市○○街20號前有停
    車之事實，有台南市警察局97年11月22日南市警交字第S000
    00000號舉發違反道路交通管理事件通知單1紙附卷可稽，且
    異議人對於其所有上開自用小客車曾在上開地點停車之事實
    亦不否認，顯見異議人所有之上開自用小客車有於前開時、
    地停車之事實，應可認定。
  (二)惟異議人辯稱其誤以為上開位置之機車停車格係汽車停車格
    云云，因此，本件異議有無理由，乃取決於系爭機車停車格
    之設置方式是否確有導致民眾誤認其為小型車停車格之虞。
    比對前述機車停車格及小型車停車格設置圖例可知，雖圖七
    所示之「分為數小格，每小格約可停放一輛機器腳踏車之白
    色框線」此類機車停車格，與小型車停車格有明顯區別，然
    圖六所示之「內可停放數輛機器腳踏車之白色長方形大方框
    ，且有箭頭指示」此種機車停車格設置形式，與圖一、圖二
    所示之小型車停車格設置圖例，均係由白實線繪制、長邊與
    道路平行之長方型大方框，就外觀而言，確有近似之處。二
    者間較明顯之差別則在於：(1)機車停車格內有一白色箭頭指
    示標記，而小型車停車格則無；(2)機車停車格係設置於人行
    道上，而小型車停車格則是設置於一般道路旁。本件系爭停
    車格係一於磚舖人行道上以白色實線繪制之長方型大方格，
    應屬前述圖六所示之機車停車格設置形式，其外觀與圖一、
    圖二之小型車停車格有相似之處，已如前述。惟系爭機車停
    車格內並無如圖例六所示之白色指示箭頭；再者，此類型機
    車停車格係設置於人行道上，小型車停車格則是設置於道路
    邊緣，而一般人行道常高出於路面，且地面舖設亦與道路不
    同，是機車停車格與小型車停車格原應有顯著之差別；然本
    件特殊之處即在於：系爭機車停車格位處之人行道，係與所
    鄰道路路面完全切齊，並無高度差異存在，是行駛於道路上
    之車輛，均可直接駛入該人行道上；又該人行道之寬度亦較
    一般磚舖人行道為寬，在系爭停車格即該人行道之外側停入
    小型汽車後，仍留有相當之空間供行人行走，此均為可能使
    用路人誤認系爭機車停車格為合法設置之小型車停車格，此
    有臺南市警察局交通隊取締違規車輛現場照片2張及異議人
    所提出事後拍攝之現場照片4張在卷可參。此外，現場周遭
    亦無任何表明該處係供機車停車之用或禁止停放小型車之號
    誌或標語。
  (三)按交通標誌、標號、號誌之設置目的，在於提供用路人有關
    道路路況之警告、禁制、指示等資訊，以便利行旅及促進交
    通安全，並為交通稽查人員執行違規取締任務之法令依據，
    是標誌、標線、號誌之設置，應力求清晰明確，俾使人民得
    所遵從。而本件系爭停車格之設置外觀，確實處於可能使人
    民有所疑義，而形成不同認知之灰色地帶。某些用路人或會
    基於系爭機車停車格係設置於路旁舖磚地面上之因素，而認
    其係設於人行道上之機車停車格；但亦會有部分用路人基於
    系爭停車格內無箭頭指示標記、外觀與小型車停車格相似、
    人行道與一般路面高度相同等因素，而認其屬合法設置之小
    型車停車格。面對此種可能滋生疑義之設置狀況，行政機關
    即有義務儘可能的降低造成誤會之風險。就本件而言，既然
    系爭機車停車格之外觀存有被誤認為小型車停車格之可能，
    此時行政機關即應有所作為，以使人民得以區辨系爭機車停
    車位之性質。然行政機關除疏未繪製機車停車格內應具之箭
    頭指示標記，復未提供其他可供區別之文字、圖樣以排除疑
    義，是本院在因行政機關未盡其作為義務，致無法排除系爭
    機車停車格外觀有使人民混淆可能之情況下，自難令人民為
    行政機關之疏失負責，而認異議人有何停車位置不依規定之
    故意或過失。
五、綜上所述，原處分機關依道路交通管理處罰條例第56條第1
    項第9款之規定，對異議人裁處罰鍰600元之處分，自有不當
    ，應由本院將原處分撤銷，並諭知異議人不罰，以資適法。
六、據上論斷，應按道路交通管理處罰條例第87條第2項，道路
    交通案件處理辦法第20條前段，裁定如主文。
中    華    民    國    98    年    8     月    31    日
                      交通法庭  法  官  陳淑勤
以上正本證明與原本無異。
如不服本裁定，應於送達後5日內，向本院提出抗告狀。
                                書記官  謝國欽
中    華    民    國    98    年    9     月    1     日


司法院資訊處製作；財團法人民間司法改革基金會備份。
